臺灣屏東地方法院刑事判決　　　　　　　 95年度易字第809號
公　訴　人　臺灣屏東地方法院檢察署檢察官
被　　　告　甲○○
　　　　　　　　　　（現於屏東監獄竹田分監另案執行中）
上列被告因竊盜案件，經檢察官提起公訴（95年度偵字第5348號
）本院判決如下：
    主  文
甲○○無罪。
    理  由
一、公訴意旨略以：被告甲○○夥同乙○○、丁○○（後2 人由
    本院另予審結），於民國95年9 月3 日上午9 時許，由被告
    甲○○駕駛藍色自用小貨車（車牌號碼不詳）、被告乙○○
    騎乘車牌號碼PJK-067 號重型機車搭載丁○○，相偕前往戊○○所有、坐落屏東縣九如鄉○○段420 之1 號土地之養蝦
    池附近某處撿拾廢鐵，並載往屏東縣鹽埔鄉內某資源回收場
    變賣，得款新臺幣（下同）3,000 元朋分，嗣渠3 人再共同
    基於意圖為自己不法所有之犯意聯絡，由被告甲○○指示乙○○、丁○○返回上開戊○○之養蝦池竊取抽水馬達，乙○○、丁○○2 人遂騎乘上開機車前往戊○○之養蝦池，由丁○○持陳宏彬所有、客觀上具危險性，對人之生命、身體構
    成威脅，足供兇器之破壞剪、鉗子、活動扳手、剪刀等工具
    ，竊取戊○○所有之抽水馬達1 具，嗣於同日10時10分許，
    陳宏彬2 人得手後將該抽水馬達置於機車腳踏板處準備載運
    離去之際，適經路過該處之丙○○發覺有異，乃將其2 人攔
    下並報警處理而得知上情，因認被告甲○○共同涉犯刑法第
    321 條第1 項第3 款之攜帶兇器竊盜罪等語。
二、按犯罪事實應依證據認定之，無證據不得認定犯罪事實；不
    能證明被告犯罪者，應諭知無罪之判決，刑事訴訟法第154
    條第2 項、第301 條第1 項分別定有明文。又共犯之自白，
    不得作為有罪判決之唯一證據，仍應調查其他必要之證據，
    以察其是否與事實相符，刑事訴訟法第156 條第2 項定有明
    文。蓋共犯之自白，難免有因心理因素或利害關係，欲嫁禍
    他人、拖人入罪，而為虛偽供述之虞，故立法政策上方限制
    共犯自白在證據上之價值，防止偏重共犯自白發生誤判之情
    形。故如欲採共犯之自白或不利於己之陳述，作為同案共犯
    論罪之依據，除須該證據就形式上符合嚴格證明之證據法則
    要求外（具有證據能力及法定調查程序），就實質上亦須無
    有瑕疵可言，且就其他方面調查，又與事實相符，方得採為
    其他共同被告犯罪事實之認定。且對被告犯罪事實為訴訟上
    之證明，須於通常一般之人均不致有所懷疑，而得確信其為
    真實之程度者，始得據為有罪之認定，倘其證明尚未達到此
    一程度，而有合理之懷疑存在而無從使事實審法院得有罪之
    確信時，即應由法院為諭知被告無罪之判決（最高法院87年
    台上字第2123號裁判、76年台上字第4986號判例意旨可資參
    照）。
三、訊據被告甲○○堅決否認有與乙○○、丁○○為上開攜帶兇
    器竊取抽水馬達之犯行，辯稱：伊確於本件案發前1 日上午
    ，與乙○○、丁○○相偕撿拾廢鐵，然並未參與本件竊盜犯
    行，不知為何遭乙○○誣指等語。公訴人認被告甲○○涉犯
    本件攜帶兇器竊盜犯行，無非係以同案被告乙○○於警詢、
    偵查之指證、證人丙○○之證述為主要論據。
四、經查：
(甲)、證據能力：
  (一)證人即同案被告乙○○、丁○○於95年10月3 日偵訊中關於
    被告甲○○涉案部分之證述、證人戊○○、丙○○於同日偵
    訊之證述：
  1.按被告以外之人於偵查中向檢察官所為陳述，除顯有不可信
    之情況者外，得為證據，刑事訴訟法第159條之1第2項定有
    明文。偵查中對被告以外之人（包括證人、鑑定人、告訴人
    、被害人及共同被告等）所為之偵查筆錄，或被告以外之人
    向檢察官所提之書面陳述，性質上均屬傳聞證據。惟現階段
    刑事訴訟法規定檢察官代表國家偵查犯罪、實施公訴，依法
    其有訊問被告、證人及鑑定人之權，證人、鑑定人且須具結
    ，而實務運作時，檢察官偵查中向被告以外之人所取得之陳
    述，原則上均能遵守法律規定，不致違法取供，其可信度極
    高。再者，該「被告以外之人」，如經法院於審理中傳喚到
    庭接受檢、辯雙方之交互詰問，賦予被告有與之對質、詰問
    其現在與先前陳述瑕疵之機會，自屬已充分保障被告之對質
    詰問權，職是，除反對該項供述得具有證據能力之一方，已
    釋明「顯有不可信之情況」之理由外，不得遽指該偵查中之
    陳述不具證據能力。
  2.查證人即同案被告乙○○、丁○○、證人戊○○、丙○○於
    95年10月3 日偵訊中均具結證述，且其4 人於本院審理中亦
    經傳喚到庭具結作證，已充分保障被告甲○○之對質詰問權
    ，又被告甲○○亦未曾提及檢察官在上開偵訊時有任何以不
    正方法訊問而有顯不可信之情況，是依上開規定，上開4 人
    於偵查中之證述，自有證據能力。
  (二)被害人戊○○、證人丙○○於警詢，及同案被告乙○○於警
    詢關於被告甲○○涉案部分之供述：
  1.按被告以外之人於審判外之陳述，雖不符前4 條之規定，而
    經當事人於審判程序同意作為證據，法院審酌該言詞陳述或
    書面陳述作成時之情況，認為適當者，亦得為證據。當事人
    、代理人或辯護人於法院調查證據時，知有第159 條第1 項
    不得為證據之情形，而未於言詞辯論終結前聲明異議者，視
    為有前項之同意，刑事訴訟法第159 條之5 亦有明文。
  2.本件被害人戊○○、證人丙○○於警詢，及同案被告乙○○
    於警詢關於被告甲○○涉案部分之供述，雖均屬審判外之陳
    述，然被告、及檢察官就其證據能力之有無，均未於言詞辯
    論終結前聲明異議，應視為均同意將上開陳述（供述）作為
    證據，且本院審酌上開陳述（供述）作成時之情況，尚無明
    顯不適當之情形，應均有證據能力。
  (三)同案被告乙○○於95年9 月3 日檢察官偵訊時，關於被告甲○○涉案部分之供述，未經具結，依刑事訴訟法第158 條之
    5 規定，應無證據能力（此乃「證據絕對排除」法則，自不
    得援引刑事訴訟法第159 條之5 規定當事人於審判程序之同
    意或視為同意，逕認該未經具結之證言，亦得作為證據，最
    高法院94年台上字第3277號判決意旨參照）。
(乙)、實體部分：
  (一)95年9 月3 日上午10時10分許，同案被告乙○○騎乘車牌號
    碼PJK-067 號重型機車搭載同案被告丁○○，且將甫自戊○○所有、坐落屏東縣九如鄉○○段420 之1 號土地之養蝦池
    所竊得之抽水馬達1 具（由丁○○持破壞剪1 支下手竊取、
    乙○○在機車上把風接應）置於機車腳踏板上，載運行至距
    離養蝦池約10至25公尺處時，適遇擔任社區巡守之丙○○，
    因丙○○發覺有異乃將乙○○2 人攔下，嗣經據報到場之戊○○指認確為其所有之抽水馬達乙節，業據證人即同案被告
    乙○○、丁○○2 人於警詢、95年10月3 日偵查及本院審理
    中供（證）述在卷，核與證人即被害人戊○○於警詢、偵查
    及證人丙○○於警詢、偵查及本院審理中指證情節相符，並
    有贓物認領保管單1 紙、現場照片8 張在卷可稽，復有同案
    被告乙○○所有之破壞剪1 支扣案可佐。
  (二)被告乙○○於警詢中雖供稱：伊於行竊當天上午9 時許撥打
    電話予甲○○之手機（門號0000000000），據甲○○稱其昨
    日在九如鄉東寧村附近有竊取1 具馬達，然遭人發覺而未及
    帶走贓物，且將行竊工具遺留現場，故要求伊前往竊盜現場
    取回馬達及行竊工具，嗣後伊與丁○○被人村民攔下後，伊
    有看見甲○○開自用小貨車在前方不遠處迅速逃離云云（見
    警卷第3 至5 頁）；又於95年10月3 日偵查中再證稱：甲○○當天有開車引導伊與丁○○前往竊盜現場，且渠3 人現在
    附近撿拾廢鐵，俟將廢鐵載往鹽埔鄉洛陽村某舊貨商處變賣
    後，再由伊與丁○○返回養蝦池竊取該馬達云云；證人丁○○亦於同日偵查中證稱：當天撿拾廢鐵及行竊經過均如乙○○所述云云（見偵卷第28至30頁），惟證人乙○○於本院審
    理中改稱：當天係因村民丙○○表示看到疑似共犯駕駛小貨
    車逃逸，伊始捏造甲○○為第三名共犯，實則僅有伊與丁○○為本件竊盜行為等語、證人丁○○亦證稱：伊已忘記偵訊
    中是否有附和乙○○之說詞等語（見本院卷第83頁反面、84
    頁反面），是同案被告乙○○、丁○○之證詞既有上開明顯
    之出入，自應進一步審認其他補強證據，方可認定究竟何部
    分之證述情節與事實相符。
  (三)經檢察官依同案被告乙○○於警詢之證詞，調取行動電話門
    號0000000000於95年9 月1 日至5 日間之雙向通聯紀錄結果
    ，該門號之登記使用人非被告甲○○，且於該期間內並無通
    聯紀錄乙節，業據和信電訊股份有限公司函覆明確（見偵卷
    第23至24頁），嗣由被告甲○○於95年10月3 日供出其行動
    電話門號為0000000000，證人乙○○乃於同日偵訊中改稱：
    伊撥打甲○○之門號應為0000000000云云（見偵卷第29頁）
    ，又乙○○於本院審理中堅稱：案發期間伊並未申請行動電
    話使用等語（見本院卷第84頁），核與丁○○所稱相符（見
    本院卷第87頁），衡情乙○○係以家中市內電話（00-00000
    00）與被告甲○○聯絡，然經本院調取門號0000000000之雙
    向通聯紀錄結果，亦查無95年9 月3 日上午有何被告甲○○
    與乙○○通話之紀錄，是證人乙○○此部分證詞，要與事實
    不符，已難採信。再證人即被害人戊○○於偵查中證稱：案
    發當天上午7 時許，伊還至養蝦池巡視至9 時許才離開，離
    開前並無異狀，嗣經逮捕乙○○2 人後，發覺連接馬達之電
    線有甫遭剪斷之新痕跡等語明確（見偵卷第30頁），益見乙○○於上開警詢、偵查所稱：甲○○表示前1 日持工具竊取
    馬達後，未及取走贓物及工具云云，顯非事實，堪認其於本
    院坦承：伊係受村民要求供出第三名共犯乃誣指甲○○入罪
    乙節，應非子虛。
  (四)又證人丙○○於本院審理中雖證稱：當天伊並未目睹乙○○
    等人行竊之過程，而係於攔下乙○○2 人之同時，發覺有1
    輛藍色小貨車本欲往渠等所在方向前來，然不知為何旋即掉
    頭離去等語在卷（見本院卷第81頁反面），而被告甲○○固
    自承：伊於前1 日與乙○○等2 人撿拾廢鐵時，係駕駛向親
    戚借用之藍色小貨車等語（見本院卷第44頁反面），然證人
    丁○○證稱：查獲當天伊有看到丙○○所稱掉頭駛離現場之
    小貨車，該車車斗有鐵架，並蓋有帆布，與甲○○所駕駛之
    貨車型式不符等語明確（見本院卷第87頁），足徵被告甲○○應非丙○○當天所見駕駛藍色小貨車之人，況依證人丙○○所述，堪認本案之所以疑有第3 名共犯涉案，無非出於丙○○主觀之臆測，尚無具體證據可憑，故依現存卷證及證人
    乙○○、丁○○於本院之自白，本案應僅由乙○○、丁○○
    2 人所為，要無疑義。至被告甲○○與乙○○、丁○○3 人
    究係何時相偕撿拾廢鐵乙節，證人丁○○證稱係與行竊同1
    日云云（見本院卷第86頁反面），雖與被告甲○○、證人乙○○一致證稱撿拾廢鐵係行竊之前1 日乙節不符（見本院卷
    第84頁），然證人丁○○對於行竊當天上午之行程細節，於
    本院審理中證稱：撿拾廢鐵後約於同日上午11時許前往舊貨
    商處變賣，返家後，乙○○始再來住處搭載伊前往竊取馬達
    云云（見本院卷第86頁反面），核與事實經過全然不符（蓋
    乙○○2 人早於上午10時10分許即遭丙○○攔下），應認被
    告甲○○、證人乙○○所述較為可採。
  (五)綜上各節，公訴人認被告甲○○涉犯本件攜帶兇器竊盜犯行
    ，所舉證據均無至使本院不致有所懷疑，而得確信其為真實
    之程度，此外，本院復查無積極證據足認被告甲○○涉有上
    開犯行，揆諸首揭說明，應諭知無罪判決。
據上論斷，應依刑事訴訟法第301條第1項，判決如主文。
本案經檢察官靳隆坤到庭執行職務。
中　　華　　民　　國　　 96　　年　　3　　月　　28　　日
                  刑事第四庭    審判長法  官  莊鎮遠
                                      法  官  王炳人
                                      法  官  劉敏芳
檢察官得上訴。
以上正本證明與原本無異。
如不服本判決應於收受本判決送達後10日內向本院提出上訴書狀
，其未敘述上訴理由者，並得於提起上訴後10日內向本院補提理
由書狀（均須按他造當事人之人數附繕本）「切勿逕送上級法院
」
中　　華　　民　　國　　 96　　年　　3　　月　　28　　日
                                      書記官  許倬維
